臺灣高雄地方法院民事判決　　　　　　 95年度重訴字第437號
原　　　告　彰化商業銀行股份有限公司
法定代理人　乙○○
訴訟代理人　甲○○
被　　　告　丁○○
　　　　　　丙○○○
當事人間清償借款事件，本院於民國96年1 月11日言詞辯論終結
，判決如下：
    主  文
原告之訴駁回。
訴訟費用由原告負擔。
    理  由
一、原告主張：被告丁○○於民國91年12月11日邀同被告丙○○
    ○為連帶保證人，與原告簽定憑卡自動融資借款契約（下稱
    系爭借款契約），向原告借款新台幣（下同）750 萬元，約
    定借款期間自91年1 月21日起至92年1 月20日止，借款利息
    按原告訂立基本放款利率加年息0.675%機動計算（現年息為
    7.32％），被告應按月約定攤還本息，如遲延履行，除依上
    開約定利率計付遲延利息外，逾期在6 個月以內者，依上開
    利率之10% ，超逾6 個月者，依上開利率之20% 加付違約金
    。詎前開借款已到期，被告丁○○僅繳納部分本息，經核算
    結果，尚有7,688,766 元之本金及自91年12月11日起之利息
    、違約金未清償，而被告丙○○○為上開借款之連帶保證人
    ，依法應與被告丁○○負連帶清償責任等情，爰本於消費借
    貸契約及連帶保證契約之法律關係提起本訴，聲明：被告應
    連帶給付原告76,888,766元，及自91年12月11日起至清償日
    止，按年利率7.32 %計算之利息，暨逾期在6 個月以內者，
    按上開利率10% ，超逾6 個月者，按上開利率20% 計算之違
    約金。
二、被告丁○○、丙○○○均以：渠等對於有本件借款及連帶保
    證人雖不爭執，但均依約定履行償還責任，且曾91年12月26
    日與原告簽定債務分期償還契約書（下稱分期契約書），約
    定按月償還20,000元，被告皆依約清償，嗣復於93年3 月間
    再與原告口頭協議按月清償15,000元，被告均已依約定按月
    償還至今，尚無違約情事等語，資為抗辯。並聲明：原告之
    訴駁回。
三、兩造不爭執之事項及本件爭點：
  (一)兩造不爭執之事項
    1.91年1 月21日被告丁○○邀被告丙○○○為連帶保證人借
      款750 萬元。
    2.91年12月26日雙方簽債務分期償還契約書，約定按月清償
      2 萬元。
    3.93年3 月間被告丁○○與銀行口頭協議清償15,000元並自
      93年3 月起，每月償還原告15,000元至今。
  (二)本件爭點：
      被告有無違約？原告得否以被告未依約清償為由請求償還
      全部債務？
四、本件原告主張其與原告簽定之借款契約已於92年1 月20日到
    期，被告未依約清償完畢之事實，已據其提出91年1 月21日
    之系爭借款契約，被告對借款事實雖不爭執，惟以前揭情詞
    置辯，是本件應釐清之點，厥為被告有無未依約定清償之違
    約情形？經查，本件系爭借款契約清償經過，業經證人黃一
    鴻即原告大順分行經辦業務之行員到庭證稱：依系爭借款契
    約約定，被告丁○○每月要繳20,000元。被告丁○○每月繳
    20,000 元 無法負擔，向銀行提出要少繳一些，被告提出要
    轉為一個月繳15,000元，伊告訴他說就先繳15,000元，伊再
    向總行催收部分反應，伊有向經理報告，但是沒有上簽呈，
    因為上面沒有指示，伊就沒有動作，被告到目前為止，就是
    一直繳每個月15,000元。協議是被告丁○○繳15,000元那個
    月協議的。當時協議是口頭，沒有紀錄；分期契約書是催收
    部分跟丁○○簽的（見本院卷第116-117 頁）等語，復有91
    年12月26日雙方簽定之分期契約書（見本院卷第100 頁）在
    卷可佐，足認系爭借款契約清償條件已自91年12月26日起，
    由雙方約定被告按月償還20000 元，又自93年3 月起，依雙
    方口頭約定按月償還15,000元，而被告自91年12月起至93年
    2 月止，每月清償20000 元，自93年3 月起至95年11月起訴
    之日止，亦均按月依前開約定清償，則有往來明細表（見本
    院卷第60頁）在卷可稽，並為兩造不爭執，顯認被告並無依
    約到期未償而違約之情形，是被告所辯，伊等均已依約定清
    償乙節，尚與事實相符，所辯洵屬可採。
五、按借用人應於約定期限內，返還與借用物種類、品質、數量
    相同之物。未定返還期限者，借用人得隨時返還，貸與人亦
    得定一個月以上之相當期限，催告返還，民法第478 條定有
    明文。又按民法第478 條規定：消費借貸未定返還期限者，
    借用人得隨時返還，貸與人亦得定一個月以上之相當期限催
    告返還。所謂貸與人得定一個月以上之相當期限催告返還，
    非謂貸與人之催告必須定有期限，祇須貸與人有催告之事實
    ，而催告後已逾一個月以上相當期限者，即認借用人有返還
    借用物之義務，最高法院73年度台抗字第413 號判例要旨可
    參。本件原告雖主張依系爭借款契約約定，借款應自借款日
    起一年內償還，而借款期限已屆至，被告未依約清償等情，
    惟為被告所否認，經查，證人黃一鴻證稱：借款一年一約，
    若是繳納正常，又無換約，契約延續，不用另外簽約（見本
    院卷第118 頁）等語，而本件原告於系爭借款契約約定期限
    即92 年1月20日屆至時，並未向被告催告返還，更於91年12
    月26 日 與被告簽定債務分期償還契約書，且依簽定契約條
    款第1項 內容約定債務人所負債務本金7,688,766 元及自91
    年12月10日起至清償日止之利息，自91年12月起分1 年12期
    按月分期攤還，每期應攤還金額20000 元。第9 項約定內容
    為本債務分期償還契約書係借貸約據之增補約定，原借款約
    據仍繼續有效，若立約人有一期未依約履行時，所有債務視
    同全部到期，債務人應立即依原借款約據所約定之一切條款
    償還全部債務。足徵系爭借款契約之清償條件及借款期限，
    已因雙方另簽定之債務分期償還契約書而變更，而依約定未
    定清償期限，原告迄今亦未曾定期催告返還借款，從而，依
    前揭判例意旨，原告依消費借貸及連帶保證之法律關係，請
    求被告連帶給付欠款及法定利息暨違約金，均屬無據，尚難
    准許。
六、綜前所述，原告主張依消費借貸契約及連帶保證之法律關係
    請求被告應連帶給付原告76,888 , 766元，及自91年12月11
    日起至清償日止，按年利率7.32 %計算之利息，暨逾期在6
    個月以內者，按上開利率10% ，超逾6 個月者，按上開利率
    20% 計算之違約金，即無理由。
七、據上論結，本件原告之訴為無理由，依民事訴訟法第78條，
    判決如主文。
中　　華　　民　　國　　96　　年　　3 　　月　　28　　日
                  民事第五庭  法　官　陳銘珠
以上正本證明與原本無異。
如對本判決上訴，須於判決送達後20日內向本院提出上訴狀，同
時表明上訴理由（原判決所違背之法令及其具體內容或依訴訟資
料可認為原判決有違背法令之具體事實）；如已於本判決宣示後
送達前提起上訴者，應於判決送達後10日內補具上訴理由（均須
按他造當事人之人數附繕本）。
中　　華　　民　　國　　96　　年　　3 　　月　　28　　日
                              書記官  曾瓊玉
